臺灣板橋地方法院刑事裁定　　　　　　　　　　　　　九十一年度自字第三四一號
　　自　訴　人　安立交通企業有限公司　　設臺北縣中和市○○路四十五號
　　代　表　人　乙○○　　　　.
　　代　理　人　丙○○　　　　.
　　被　　　告　甲○○　男　三.
右列被告因侵占案件，經自訴人提起自訴，本院裁定如左：
    主  文
自訴駁回。
    理  由
一、自訴意旨略以：被告甲○○於民國（下同）九十一年七月三十一日，在臺北縣中
    和市○○路四十五號，向自訴人租賃車牌號碼二Ｂ─三五一號之營業小客車一輛
    ，雙方約定每日租金新臺幣（下同）八百元，每五日付一次租金；惟被告自租得
    車輛後，即未依約繳納租金，且未與自訴人聯絡，雖經自訴人多次以電話及存證
    信函催繳租金並要求返還車輛，甚至派人親自前往被告家中，告知被告家人事情
    之嚴重性，然被告均置之不理，拒不返還車輛，顯見被告已變更其持有之意為所
    有之意，而將該車輛侵占入己；因認被告涉犯刑法第三百三十五條第一項之侵占
    罪嫌。
二、按法院或受命法官於自訴案件第一次審判期日前訊問及調查結果，如認為案件有
    刑事訴訟法第二百五十二條至第二百五十四條之情形者，得以裁定駁回自訴，同
    法第三百二十六條第三項定有明文。次按刑法上之侵占罪，須持有人變易其原來
    之持有意思而為不法所有之意思，始能成立，如僅將持有物延不交還或有其他原
    因致一時未能交還，既缺乏主觀要件，即難遽以該罪相繩，最高法院六十八年臺
    上字第三一四六號著有判例可資參照。
三、自訴人認被告甲○○涉犯侵占罪嫌，無非係以被告承租上開營業小客車後，即未
    依約繳納租金，經自訴人多次聯繫催繳後，仍置之不理，且拒不返還車輛等為其
    論據，並提出車輛租賃合約書、被告身分證件、存證信函各一件（均影本）等為
    證。訊據被告固坦承於前述時、地向自訴人承租上開營業小客車且積欠租金等情
    ，惟堅詞否認有何侵占犯行，辯稱：因為自訴人要求一次付清租金，而伊當時沒
    錢繳納，才會欠租，伊也有要求自訴人多給一些時間補繳租金；伊於八月間並未
    住在家中，催繳租金的存證信函是伊於八月十九日補繳租金後，回到家中才看到
    的等語。經查，被告曾向自訴人請求延期清償租金等情，已據自訴代理人丙○○
    於本院訊問時到庭陳述無訛，顯見被告於租得車輛後，並非逃匿無蹤、音訊全無
    ，而係因無力繳付租金，始向自訴人情商緩期清償，此足徵被告尚有清償租金之
    意願；且被告已於九十一年八月十九日下午，委託友人向自訴人繳納租金六千四
    百元，並於同年月二十五日凌晨三、四時間，將上開承租之車輛返還自訴人，亦
    據自訴代理人自承在卷，則被告自租得該車之日起，僅於短短二十日內即補繳租
    金並返還車輛，尤難認其對於該車有何「意圖為自己不法所有」之侵占犯意可言
    ，自不能僅因被告於該期間內有積欠租金之事實，即遽認其有侵占犯行；此外，
    復徵諸被告於占有使用上開營業小客車之期間內，僅將該車作為約定之計程車用
    途，並無任何處分、變更、質押車輛之行為，且自訴代理人亦到庭自承被告既已
    返還車輛並繳付租金，應無侵占該車之意思等情，足認被告並無自訴人所指之侵
    占犯行，是被告前揭所辯，應值採信；本件應係自訴人與被告間因租車問題所生
    之民事糾葛，而與侵占罪之犯罪構成要件不符。此外，復查無其他積極證據足認
    被告涉有何侵占犯行，被告犯罪嫌疑自屬不足，爰依首揭條文規定，裁定駁回自
    訴人之自訴。
據上論斷，應依刑事訴訟法第三百二十六條第三項、第二百五十二條第十款，裁定如
主文。
中      華      民      國      九十一    年    十二    月    二十七    日
                                      臺灣板橋地方法院刑事第一庭
                                          審判長法  官  梁 宏 哲
                                                法  官  連 育 群
                                                法  官  劉 景 宜
右正本證明與原本無異
如不服本裁定，應於送達後五日內向本院提出抗告狀
                                                書記官  張 惠 芳
中      華      民      國      九十一    年    一      月      三      日
